【裁判字號】    96,訴,3431
【裁判日期】    970514
【裁判案由】    給付違約金等
【裁判全文】
臺灣臺北地方法院民事判決              96年度訴字第3431號
原      告  臺北縣深坑鄉公所
法定代理人  甲○○○
訴訟代理人  李建賢律師
被      告  財通有限公司
法定代理人  乙○○
上列當事人間請求給付違約金等事件，本院於民國97年4月30日
言詞辯論終結，判決如下：
    主      文
原告之訴及假執行之聲請均駁回。
訴訟費用由原告負擔。
    事實及理由
壹、程序方面：
    本件兩造合意以本院為第一審管轄法院，有深坑鄉公所變賣
    資源回收物品合約書第12條在卷可稽，是本院就本件訴訟自
    有管轄權，又被告經合法通知，未於言詞辯論期日到場，核
    無民事訴訟法第386條所列各款情形，爰依原告之聲請，由
    其一造辯論而為判決，合先敘明。
貳、實體方面：
一、原告主張：
(一)、兩造於民國93年12月30日簽訂「深坑鄉公所變賣資源回收物
    品合約書」（下稱系爭契約），約定被告每日備車至原告資
    源回收分類場提運回收物，再依提運之數量計算金額，由被
    告於次月5日支付予原告，且如有逾期給付，則依系爭契約
    第10條逾期罰款第1項規定，按逾期日數每日賠償原告按契
    約第5條第1項所繳保證金新臺幣（下同）5萬元之5%計算違
    約金，詎被告自94年1月起，每月應繳交金額均有逾期，各
    月份應繳金額及逾期天數均如附表所示，被告遲延日數總計
    為900日，應給付原告逾期違約金225萬元（50,000×5%×90
    0日＝2,250,000），迭經催討仍未繳交，爰依契約之法律關
    係，請求被告給付違約金，並聲明：被告應給付原告225萬
    元及自起訴狀繕本送達之翌日起至清償日止，按年息5%計算
    之利息；且承明願以等值之臺北縣深坑鄉農會有價證券供擔
    保後，請准宣告假執行。
(二)、對被告抗辯之陳述略以：系爭契約第10條第1項已有逾期罰
    款之約定，被告實難諉為不知，且依被告提出原告94年12月
    23日北縣深清字第0940011375號催繳函，已明白表示如未依
    期繳納，將依系爭契約第10條第1項辦理，被告所辯顯然不
    實，又違約罰性質之違約金，於有違約情事時，其請求權即
    已發生且獨立存在，不因其後契約之解除、終止而隨同消滅
    ，故被告抗辯原告於系爭契約期間，均未告知或催告並解除
    契約，待至契約期滿後，始提出本件之請求，非有理由云云
    ，顯不足採。又系爭契約第7條固約定被告應於當月28日開
    立即期支票繳款，惟原告為利於兩造作業及帳務核對而延至
    每月月底結算，並同意被告於次月5日繳款，故附表所列1、
    2 、3、5月之繳款日期不同，實因94年2月5日至2月13日為
    年假，順延至2月14日繳款，3月5日、4月5日、6月5日為例
    假日，亦均順延至次日繳款，被告抗辯應繳款日期每月均有
    不同云云，要有不實。再被告於契約期間內各該月應繳之資
    源回收款均有遲延，違反契約第5條第2項第7款之規定，故
    其所繳交5萬元保證金不予退回。
二、被告經合法通知，雖未於言詞辯論期日到場，惟具狀到庭辯
    稱：伊自94年1月份已遲延繳納，惟原告於契約期間並未向
    伊提及加收違約金一事，亦未通知補足履約保證金，待系爭
    契約期間屆滿後始告知伊加收違約金，如依原告計算方式，
    每日違約金高達2,500元，而履約保證金僅5萬元，只有20日
    可供扣抵，則原告至遲應於94年5月4日告知伊補足差額或解
    除契約，但卻未通知，又伊全年資源回收變賣所得為2,099,
    542元，原告請求違約金高達2,250,000元，實已過高，應予
    酌減，復依系爭契約第7條規定，每月26至28日各回收商經
    向資源回收組核帳無誤後，最遲當月於28日開立即期支票，
    交由原告清潔隊資源回收組，而原告附表中應繳款日期每月
    均不同，繳款日期難以認定，且伊於收受原告94年12月23日
    、95年1月19日及95年2月9日函文後，均與承辦人員協商繳
    款日並全數繳清，系爭契約第10條第1項請求違約金之事由
    已不成立等語，資為抗辯，並聲明：原告之訴駁回。
三、原告主張兩造於93年12月30日簽訂深坑鄉公所變賣資源回收
    物品合約書，被告自94年1月起逾期繳納資源回收款，每月
    逾期繳款之日數如附表所示共900日等情，業據提出附表、
    深坑鄉公所變賣資源回收物品合約書影本附卷為憑（見臺灣
    士林地方法院96年度訴字第351號卷第10至12頁），復為被
    告所不爭執，應堪信為真實，至原告主張被告應依系爭契約
    第10條第1項規定，按逾期日數給付違約金225萬元一節，則
    為被告所否認，並以前揭情詞置辯，經查：
(一)、依系爭契約第7條約定：「每月二十六日至二十八日各回收
    商經向資源回收組核帳無誤後，最遲當月於二十八日開立即
    期支票（抬頭書寫深坑鄉公所字樣）交由本所清潔隊資源回
    收組，……」等語，是兩造間確有明文約定被告應於當月28
    日開立即期支票繳款，惟原告為利作業及帳務核對，延至每
    月月底結算，並同意被告於次月5日繳款，與系爭契約約定
    每月28日相較，係更有利於被告，並無不妥，況原告附表所
    示1、2、3及5月繳款日係因年假或例假日而順延至次日，亦
    經原告陳明在卷，被告辯稱原告附表所示之應繳款日期均不
    同，難以認定繳款日期云云，並不足取，又被告雖稱曾與原
    告承辦人員張聖正協商繳款日期云云，惟未就此舉證以明其
    說，亦不足取，再被告應於原告附表所示應繳款日期前繳納
    資源回收款卻遲延，逾期如原告附表所示日數，為被告所不
    爭執。從而，原告依系爭契約第10第1項約定請求被告給付
    違約金，即屬有據。
(二)、次按約定之違約金額過高者，法院得減至相當之數額，民法
    第252條定有明文。是約定之違約金苟有過高情事，法院即
    得依此規定核減至相當之數額，並無應待至債權人請求給付
    後始得核減之限制，此項核減，法院得以職權為之，亦得由
    債務人訴請法院核減，另違約金是否相當，須依一般客觀事
    實，社會經濟狀況及當事人所受損害情形，以為斟酌之標準
    （最高法院79年臺上字第1915號判例意旨參照）。本件兩造
    簽訂系爭契約內容，係由原告將收取之資源回收垃圾出售予
    被告，而由被告依其提領資源回收垃圾之數量向原告繳納資
    源回收款，至被告領取資源回收垃圾後之處理及變賣所得，
    則非原告所能置喙，由此觀之，系爭契約實具有買賣契約之
    性質，被告向原告繳納之資源回收款即相當於買賣標的物之
    價金，被告雖有前述遲延付款之行為，但原告因之所生損害
    賠償內容，即為此款項遲延受償所致之遲延利息，若以原告
    附表所示被告每月應繳金額，按法定遲延利息年利率5%計算
    【94年1月份應繳金額126,484元，逾期7日利息為121元（12
    6,484元×5%×7/365＝121元，小數點以下四捨五入，以下
    均同）、94年2月份應繳金額205,190元，逾期3日利息84元
    （205,190元×5%×3/365＝84元）、94年3月份應繳金額159
    ,232 元，逾期28日利息611元（159,232元×5%×28/365＝6
    11元）、94年4月份應繳金額166,514元，逾期13日利息297
    元（166,514元×5%×13/365＝297元）、94年5月份應繳金
    額171,437元，逾期46日利息1,080元（171,437元×5%×46/
    365＝1,080元）、94年6月份應繳金額200,964元，逾期64日
    利息1,762元（200,964元×5%×64/365＝1,762元）、94年7
    月份應繳金額170,263元，逾期81日利息1,889元（170,263
    元×5%×81/365＝1,889元）、94年8月份應繳金額160,932
    元，逾期100日利息2,205元（160,932元×5%×100/365＝2,
    205元）、94年9月份應繳金額194,850元，逾期133日利息3,
    550元（194,850元×5%×133/365＝3,550元）、94年10月份
    應繳金額144,426元，逾期129日利息2,552元（144,426元×
    5%×129/365＝2,552元）、94年11月份應繳金額188,512元
    ，逾期131日利息3,383元（188,512元×5%×131/365＝3,38
    3元）、94年12月份應繳金額185,519元，逾期165日利息4,1
    93元（185,519元×5%×165/365＝4,193元）】共計遲延利
    息為21,727元（計算式：121＋84＋611＋297＋1,103＋1,76
    2＋1,889＋2,205＋3,550＋2,552＋3,383＋4,193＝21,727
    ），如依系爭契約第10條第1項：「乙方（即被告）如不依
    合約規定提貨或繳款，應按逾期之日數每日賠償甲方（即原
    告）損失按廠商所繳提貨保證金百分之五計算，如有不足得
    向乙方追繳。」約定，以被告所繳提貨保證金5萬元之5%即
    2,500元計算每日賠償違約金，遲延日數為900日，則被告需
    給付原告違約金225萬元，然本院認原告所受損害尚非重大
    ，因認兩造所定違約金之約定，核屬過高，應予酌減為5萬
    元，方屬公允。準此，原告得請求被告給付之違約金為5萬
    元。
(三)、又依系爭契約第10條第2項約定：「乙方因逾期罰款或破壞
    本隊之建物及設施，以致被扣提貨保證金時，應於提貨保證
    金被扣之次日起七日內補足，否則解除合約並沒收提貨保證
    金。」從而，原告已沒入被告所交提貨保證金5萬元，即足
    以彌補其所受之損害，是原告另請求被告給付225萬元之違
    約金，即屬無理，應予駁回。
四、綜上所述，原告本於系爭契約之約定，請求被告給付255萬
    元及自起訴狀繕本送達之翌日起至清償日止，按年息百分之
    五計算之利息，為無理由，應予駁回。原告之訴既經駁回，
    其假執行之聲請已失所依附，應併予駁回。
五、本件為判決基礎之事證已臻明確，兩造其餘攻擊防禦方法及
    所提證據，核於判決結果不生影響，無一一審究論述之必要
    ，附此敘明。
六、結論：本件原告之訴為無理由，依民事訴訟法第385條第1項
    前段、第78條，判決如主文。
中    華    民    國    97    年    5     月    14    日
                  民事第六庭    法  官  鄧德倩
以上正本係照原本作成
如對本判決上訴，須於判決送達後20日內向本院提出上訴狀
中    華    民    國    97    年    5     月    14    日
                                書記官  池東旭


司法院資訊處製作；財團法人民間司法改革基金會備份。
